【裁判字號】    95,秩抗,3
【裁判日期】    950824
【裁判案由】    違反社會秩序維護法
【裁判全文】
臺灣花蓮地方法院普通庭裁定        95年度秩抗字第3號
抗  告  人  花蓮縣警察局新城分局
即移送機關
被 移
上列抗告人即移送機關因違反社會秩序維護法案件，不服本院
花蓮簡易庭於中華民國95年5月24日所為第一審裁定（95年度花
秩第18號），提起抗告，本院普通庭為第2審裁定如下：
    主  文
抗告駁回。
    理  由
一、原裁定以被移送人乙○○於民國95年4月30日23時50分許，
    在花蓮縣秀林鄉景美村三棧20號前，因酒醉與被害人甲○○
    發生口角，進而以拳頭毆打甲○○，致甲○○受有頭部外傷
    合併腦震盪及臉部瘀傷、腹部頓挫傷之傷害等情，固業據被
    移送人於警詢時供述在卷，核與被害人甲○○於警詢中指訴
    之情節相符，並有診斷證明書1紙在卷可稽，惟被移送人乃
    因酒醉方以拳頭毆打被害人成傷，核其上開所為，顯屬刑法
    第277條第1項普通傷害罪之範疇，與社會秩序維護法第87
    條第1項第1款所稱加暴行於人而應予處罰者，尚屬有間，且
    被害人於警詢中即已明確表明不提出告訴，事後被移送人亦
    已與被害人達成和解，有和解書1紙在卷可稽，為尊重被害
    人之告訴權，以及為免一罪二罰，自無再援引社會秩序維護
    法87條第1項第1款之規定加以處罰之餘地，爰為不罰之諭知
    。
二、原移送機關抗告意旨則以：被移送人坦承其於前開時地毆打
    被害人之犯行，雖被害人並未提出告訴（抗告狀誤載為撤銷
    告訴），為防止被移送人再犯，增加訟累，自應依社會秩序
    法第87條第1款之規定予以裁罰，爰依法提起抗告等語。
三、按社會秩序維護法之立法目的係為維護公共秩序，確保社會
    安寧，此觀諸社會秩序維護法第1條規定自明，故其規範者
    乃行為人之違反秩序行為，與刑法之立法目的為預防犯罪，
    所規範者為犯罪行為並不相同，兩者尚無重疊之處，故倘行
    為人之行為已構成刑法所規範之構成要件事實時，應直接依
    刑事訴訟程序進行追訴審理，不得依社會秩序維護法予以裁
    罰；又行為人之行為已構成刑法所規範之構成要件事實時，
    若該犯罪行為係告訴乃論案件，且經告訴權人表示不予告訴
    時，為尊重被害人之告訴權，亦不得再援引社會秩序維護法
    加以處罰，否則即有1罪2罰之虞；再者，社會秩序維護法第
    87條第1項第1款所稱「加暴行於人」之規定，其意涵應與刑
    法第277條第1項普通傷害罪範圍並無重疊之處，即該款所謂
    「加暴行於人」之意涵，應指刑法第277條第1項所規範傷害
    人之身體或健康以外之加暴行於人行為而言，倘行為人所實
    施者係上開刑法條文所規定之傷害犯行，僅依刑法規定之刑
    事程序處理為已足，並無再以社會秩序維護法論處之必要；
    況且，觀諸社會秩序維護法第3編分則所定處罰條文，大多
    係針對刑法所未予處罰之妨害安寧秩序、妨害善良風俗、妨
    害公務、妨害他人身體財產等行為態樣而為規定，故從該法
    規範目的及整體條文解釋而言，應認社會秩序維護法第87條
    第1款係規範刑法傷害罪以外「施加暴行於人」之行為自明
    。
四、準此，則原裁定以被移送人所為既屬刑法第277條第1項普通
    傷害罪之範疇，而與社會秩序維護法第87條第1項第1款所稱
    加暴行於人之行為有間，且被害人亦未提出告訴，自無再適
    用社會秩序維護法87條第1項第1款規定加以處罰之餘地，而
    為不罰之諭知，其認事用法尚無違誤之處，抗告意旨指摘原
    裁定不當，並無理由，應予駁回。
據上論斷，應依社會秩序維護法第58條、第92條，刑事訴訟法第
412 條，裁定如主文。
中    華    民    國    95    年    8    月    24   日
                           臺灣花蓮地方法院刑事第三庭
                                 審判長法  官  鄭培麗
                                       法  官  鄭光婷
                                       法  官  楊仲農
上列正本證明與原本無異。
本裁定不得再抗告。
                                       書記官
中    華    民    國    95     年    8     月   29    日


司法院資訊處製作；財團法人民間司法改革基金會備份。
